臺灣桃園地方法院刑事判決　　　　　　　100年度易字第645號
公　訴　人　臺灣桃園地方法院檢察署檢察官
被　　　告　郭志民
上列被告因詐欺案件，經檢察官提起公訴（100 年度偵字第8421
號），被告於準備程序中就被訴事實為有罪之陳述，經本院合議
庭裁定由受命法官獨任行簡式審判程序，茲判決如下：
    主  文
郭志民幫助意圖為自己不法之所有，以詐術使人將本人之物交付
，處有期徒刑參月，如易科罰金，以新臺幣壹仟元折算壹日。緩
刑貳年。
    事  實
一、郭志民明知近年來以虛設、借用或買賣人頭帳戶之方式，供
    詐騙集團作為詐欺他人交付財物等不法用途多有所見，亦知
    金融機構一般人均得申請，並無設限制，且係個人理財之重
    要工具，關係個人財產、信用之表徵，應可預見提供帳戶資
    料予他人使用，可能供詐騙集團使用，仍基於幫助他人詐欺
    取財之未必故意，於民國99年11月21日（起訴書誤載為18日
    ）下午1 時30分（起訴書誤載為45分）許，在桃園縣中壢市
    中壢後火車站前統一超商，將其所開設合作金庫商業銀行平
    鎮分行帳號第000-0000000000000 號帳戶之存摺影本、提款
    卡、密碼，交付予某姓名年籍不詳之綽號「陳經理」成年男
    子，以此方式幫助渠等向他人詐取財物。其後，本案不詳真
    實姓名年籍成年人或所屬之詐騙集團成年成員，即基於意圖
    為自己不法所有之犯意聯絡，先後為如附表所示之詐欺取財
    犯行，嗣因如附表所示之被害人先後察覺有異，而各別報警
    處理，始循線查悉上情。
二、案經新北市政府警察局中和第二分局報告臺灣臺東地方法院
    檢察署呈請臺灣高等法院檢察署檢察長令轉及桃園縣政府警
    察局平鎮分局報請臺灣桃園地方法院檢察署檢察官起訴偵辦
    。郭志民於準備程序中為有罪之陳述，經本院合議庭裁定由
    受命法官獨任行簡式審判程序。
    理  由
一、按被告以外之人於審判外之言詞或書面陳述，除法律有規定
    者外，不得作為證據。前項規定，於法院以簡式審判程序或
    簡易判決處刑者，不適用之，刑事訴訟法第159 條定有明文
    。查本案被告郭志民涉犯幫助詐欺取財案件，經檢察官提起
    公訴，被告於準備程序中就被訴事實為有罪之陳述，經法官
    告知簡式審判程序之旨，並聽取公訴人、被告之意見後，合
    議庭裁定由受命法官獨任進行簡式審判程序，且無刑事訴訟
    法第159 條第1 項規定之適用，合先敘明。
二、訊據被告郭志民於審理中坦承上開犯行，核與被害人林靜雯
    、陳麗英、許瑋芹、郭玫稷於警詢證述相符，並有渠等提供
    之國泰世華銀行客戶交易明細表、渣打銀行自動櫃員機交易
    明細表、存摺影本、郵政自動櫃員機交易明細表、兆豐國際
    商業銀行ATM 交易明細表及郭志明合作金庫銀行平鎮分行開
    戶建檔登錄單、開戶證件、近三月之交易明細表及99年11月
    22日21時至同年月23日12時之自動櫃員機交易明細表附卷可
    佐，是本件事證明確，被告犯行堪以認定。
三、查金融存款帳戶，屬於個人財產權益，其與儲戶存摺、印鑑
    、金融卡相結合，專屬性、私密性更高，除非本人或與本人
    具密切之關係者，難認有何理由可自由使用私人之存摺、印
    鑑及金融卡，一般人亦均有應妥善保管上開物件，防止被他
    人冒用之認知。且近來詐欺集團犯案每每利用人頭帳戶為其
    犯罪工具，若任意提供自己帳戶及其相關物件資料予不明人
    士使用，將有遭他人作為詐欺犯罪時，非正當資金進出之用
    之不法用途，此為具有社會生活經驗之成年人所得認識，本
    件被告郭志民任意交付其帳戶資料予不認識之人，即有以己
    帳戶供他人作為詐欺犯罪時使用之未必故意甚明。惟被告僅
    提供其帳戶之相關物件，為他人之詐欺取財犯行提供助力，
    尚無以自己實施詐欺犯罪之意思，而與他人有詐欺犯罪之犯
    意聯絡，或被告有直接參與詐欺犯罪構成要件行為之分擔情
    事，尚非共同正犯。又按刑法上之幫助犯，係對於犯罪與正
    犯有共同之認識，而以幫助之意思，對於正犯資以助力，而
    未參與實施犯罪之行為者而言（詳最高法院75年度台上字第
    1509號、84年度台上字第5998號、第6475號、88年度台上字
    第1270號判決，均同此意旨）；是以，如未參與實施犯罪構
    成要件之行為，且係出於幫助之意思提供助力，即屬幫助犯
    ，而非共同正犯。本件被告郭志民基於幫助之犯意，提供金
    融機構帳戶之存摺影本、金融卡及密碼予不詳姓名年籍之詐
    騙集團成員使用，該集團成員隨即用以對被害人林靜雯、陳
    麗英、許瑋芹、郭玫稷等人施用詐術，使被害人等陷於錯誤
    而分別匯款至被告所提供之帳戶內，並由不詳姓名年籍之詐
    欺集團成員以被告提供之金融卡及密碼領取款項。是核被告
    郭志民所為，係犯刑法第30條第1 項前段、第339 條第1 項
    之幫助詐欺取財罪，並依同法第30條第2 項之規定，按正犯
    之刑減輕之。再被告交付上開合作金庫銀行平鎮分行帳戶金
    融卡及密碼予本案詐欺集團之成員使用之一幫助行為，幫助
    本案詐欺集團分別詐騙被害人林靜雯、陳麗英、許瑋芹、郭
    玫稷之財物，為想像競合犯，應依刑法第55條之規定，從一
    重處斷。爰審酌被告交付金融帳戶予詐騙集團使用，助長詐
    騙財產犯罪之風氣，造成無辜民眾受騙而受有金錢損失，所
    為已影響社會正常交易安全，增加被害人尋求救濟之困難，
    並使犯罪之追查趨於複雜，本應予以嚴懲，及本案被害人之
    人數、遭詐騙之金額等暨被告於犯後坦承犯行等一切情狀，
    量處如主文所示之刑，並諭知易科罰金折算標準。又被告並
    無前科，此有臺灣高等法院被告前案紀錄表在卷可憑，其到
    案後已坦承犯行，復賠償被害人相關受騙之款項，而被害人
    於本院審理程序中亦當庭表示願意原諒被告，並希望能予被
    告緩刑之機會等語，認被告經此偵、審程序及刑之宣告，自
    當知所警惕，信無再犯之虞，本院綜核各情，認所宣告之刑
    ，以暫不執行為適當，爰併依刑法第74條第1 項第1 款規定
    ，對被告宣告緩刑2 年，以啟自新。
四、據上論斷，應依刑事訴訟法第273 條之1 第1 項、第299 條
    第1 項前段，刑法第30條第1 項前段、第2 項、第339 條第
    1 項、第55條、第41條第1 項前段、第74條第1 項前段，刑
    法施行法第1 條之1 第1 項、第2 項前段，判決如主文。
本案經檢察官姜永浩到庭執行職務。
中    華    民    國  100     年    9     月    6     日
                  刑事第九庭  法  官    王秀慧
以上正本證明與原本無異。
如不服本判決應於收受判決後10日內向本院提出上訴書狀，並應
敘述具體理由。其未敘述上訴理由者，應於上訴期間屆滿後20日
內向本院補提理由書( 均須按他造當事人之人數附繕本) 「切勿
逕送上級法院」。
                              書記官  張懿昀
中    華    民    國   100    年    9     月    7     日
附錄論罪科刑依據之法條：
中華民國刑法第339條(普通詐欺罪)
意圖為自己或第三人不法之所有，以詐術使人將本人或第三人之
物交付者，處五年以下有期徒刑、拘役或科或併科一千元以下罰
金。
以前項方法得財產上不法之利益或使第三人得之者，亦同。
前二項之未遂犯罰之。
附表
┌──┬───────┬───┬──────────┬───────┬──────┐
│編號│詐騙時間      │被害人│詐騙方法            │匯款時間      │匯款金額    │
│    │              │      │                    │              │            │
├──┼───────┼───┼──────────┼───────┼──────┤
│ 一 │99年11月22日下│林靜雯│本案詐騙集團成員在奇│99年11月22日下│6120元      │
│    │午4 時許      │      │摩網站刊登出售嬰兒奶│午16時29分    │            │
│    │              │      │粉廣告，林靜雯瀏覽後│              │            │
│    │              │      │，不疑有他，而陷於錯│              │            │
│    │              │      │誤，依指示匯款新臺幣│              │            │
│    │              │      │（下同）6120元至上開│              │            │
│    │              │      │合作金庫銀行平鎮分行│              │            │
│    │              │      │帳戶，嗣即無法聯絡賣│              │            │
│    │              │      │家，亦未收到購買商品│              │            │
│    │              │      │。                  │              │            │
├──┼───────┼───┼──────────┼───────┼──────┤
│ 二 │99年11月22日晚│陳麗英│本案詐騙集團成員電告│99年11月22日晚│29989元     │
│    │間6 時7 分許  │      │陳麗英前曾向東森購物│間7 時09分    │            │
│    │              │      │台購物付款設定錯誤，│              │            │
│    │              │      │將每月定期扣款，陳麗│              │            │
│    │              │      │英不疑有他，而陷於錯│              │            │
│    │              │      │誤，依指示匯款29989 │              │            │
│    │              │      │元至上開合作金庫銀行│              │            │
│    │              │      │平鎮分行帳戶，嗣經查│              │            │
│    │              │      │證始知受騙。        │              │            │
├──┼───────┼───┼──────────┼───────┼──────┤
│ 三 │99年11月21日晚│許瑋芹│本案詐騙集團成員在露│99年11月22日晚│6943元      │
│    │間10時許      │      │天拍賣網站刊登出售營│間7 時48分    │            │
│    │              │      │養品廣告，許瑋芹瀏覽│              │            │
│    │              │      │後，不疑有他，而陷於│              │            │
│    │              │      │錯誤，依指示匯款6943│              │            │
│    │              │      │元至上開合作金庫銀行│              │            │
│    │              │      │平鎮分行帳戶，嗣即無│              │            │
│    │              │      │法聯絡賣家，亦未收到│              │            │
│    │              │      │購買商品。          │              │            │
├──┼───────┼───┼──────────┼───────┼──────┤
│ 四 │99年11月22日晚│郭玫稷│本案詐騙集團成員電告│99年11月22日晚│共計32963元 │
│    │間8 時20分許  │      │郭玫稷前向東森購物台│間9 時05分、同│            │
│    │              │      │購物設定錯誤，將每月│日9 時14分    │            │
│    │              │      │定期扣款，郭玫稷不疑│              │            │
│    │              │      │有他，而陷於錯誤，依│              │            │
│    │              │      │指示接續匯款27512 、│              │            │
│    │              │      │5451元至上開合作金庫│              │            │
│    │              │      │銀行平鎮分行帳戶，嗣│              │            │
│    │              │      │經查證始知受騙。    │              │            │
└──┴───────┴───┴──────────┴───────┴──────┘